【裁判字號】    95,再易,3
【裁判日期】    950731
【裁判案由】    返還不當得利
【裁判全文】
臺灣宜蘭地方法院民事判決               95年度再易字第3號
再審原告    甲○○
再審被告    乙○○
上列當事人間請求返還不當得利事件，再審原告對於中華民國95
年3月13日本院94年度簡上字第30號確定判決提起再審之訴，本
院判決如下：
    主      文
再審之訴駁回。
再審訴訟費用由再審原告負擔。
    事實及理由
一、按再審之訴顯無再審理由者，得不經言詞辯論，以判決駁回
    之，民事訴訟法第502條第2項定有明文，合先敘明。
二、再審原告起訴主張：鈞院民國95年 3月13日94年度簡上字第
    30號確定判決之本訴及反訴有如後述得聲請再審之事由，為
    此於再審期間內提起本件再審之訴：
（一）原確定判決有用法不當之再審事由：不當得利與互責債務
      法規是有區別的，原審判決誤引用，自屬用法不當。
（二）原確定判決有發見未經斟酌之證物或得使用該證物之再審
      事由：(1)證人郭張淑珍及再審被告乙○○前於93年度簡上
      字第 6號、92年度宜簡字第61號案件時，均承認再審原告
      並未占用宜蘭縣宜蘭市○○段艮門小段235-82、235-22地
      號土地上如附圖所示Ａ、Ｂ部分之土地，請求調閱當時之
      各種證物對質。(2)該案原審時均未請地政事務所測量員林
      銘義與證人郭松蓮、乙○○出庭對質作證。(3)再審被告乙
      ○○承購土地權狀面積標示，根本無235-112、235-113之
      土地，原審誤判再審原告有占用再審被告之土地。雙方土
      地之出賣人，均係同一人，原審法官為何不查明等語。
    並聲明：（一）原判決Ａ、Ｂ部分抵銷之判決應予廢除駁回
    ，重新再審。（二）原判決Ｃ、Ｄ部分越界之租金，應給付
    再審原告每年6380元並加息，及在公證處立租金契約書，至
    返還為止。（三）再審原告願供擔保請准宣告假執行。
三、再審被告則未提出書狀作任何聲明或陳述。
四、經查：
（一）按民事訴訟法第496條第1項第 1款所謂適用法規顯有錯誤
      者，係指確定判決所適用之法規顯然不合於法律規定，或
      與司法院現尚有效及大法官會議之解釋，或本院尚有效之
      判例顯然違反者而言；本件原確定判決認定再審被告之宜
      蘭縣宜蘭市○○路 122號建物占用再審原告所有之宜蘭縣
      宜蘭市○○段艮門小段 235-98、235-112地號土地（即附
      圖所示Ｃ、Ｄ部分），而再審原告之門牌號碼宜蘭縣宜蘭
      市○○路 120號建物亦占用再審被告所有之宜蘭縣宜蘭市
      ○○段艮門小段235-82、235-22地號土地（即附圖所示Ａ
      、Ｂ部分），再審原告請求再審被告給付占用上開235-98
      、235-112 地號土地相當於租金之不當得利，而再審被告
      亦提起反訴請求再審原告給付占用上開235-82、235-22地
      號土地相當於租金之不當得利，並以再審原告及再審被告
      所提起之本訴及反訴，均係請求他造給付相當於租金之不
      當得利，給付之種類均同樣為金錢給付，且已互相起訴請
      求，均已屆清償期，而依民法第334條第1項前段之規定予
      以抵銷等節，於法均無違誤，故本件確定判決並無適用法
      規顯有錯誤之情形，再審原告指謫原確定判決有適用法規
      顯有錯誤之再審事由，顯有誤會，尚非有據。
（二）再審原告另主張發現未經斟酌之證據，惟按民事訴訟法第
      496條第1項第13款所謂當事人發見未經斟酌之證物，係指
      前訴訟程序事實審之言詞辯論終結前已存在之證物，因當
      事人不知有此，致未經斟酌，現始知之者而言。若已知之
      ，而按其情形，並非不能當時舉出或命第三人提出者，即
      無本款之適用。查本件再審原告主張原審時均未請地政事
      務所測量員林銘義與證人郭松蓮、乙○○出庭對質作證，
      且未斟酌證人郭張淑珍及再審被告於93年度宜簡字第 6號
      排除侵害民事事件中之證詞或陳述，而主張其符合民事訴
      訟法第496條第1項第13款之規定，然依再審原告所主張上
      開未經斟酌之證據，均為再審原告當時已知悉可得主張或
      提出，並無不能當時舉出或命第三人提出之情形，已不符
      合上開條文之要件，且經本院調取前開排除侵害民事卷宗
      審閱，證人郭張淑珍及再審被告於該案中，均未證述或承
      認再審原告並無占用再審被告所有坐落宜蘭縣宜蘭市○○
      段艮門小段 235- 82、235-22地號土地之情事，故縱經斟
      酌，亦難為再審原告較有利益之判決。至再審原告又主張
      再審被告乙○○承購土地權狀面積標示，根本無系爭235-
      112、235-113之土地，原審誤判再審原告有占用再審被告
      之土地，雙方土地之出賣人，均係同一人，原審法官為何
      不查明等節，然再審被告對於並未購買再審原告所有之23
      5-112、235-113地號土地等情，自始均未有所爭執，而係
      爭執再審原告有無占用再審被告所有之系爭235-82、235-
      22地號土地且得否主張相當於租金之不當得利，原確定判
      決亦未認定再審被告有購買235-112、235-113地號土地之
      情事，故再審原告上開主張，亦不符合民事訴訟法第 496
      條第 1項第13款之要件。從而，再審原告所舉之事項，均
      顯非所謂發現未經斟酌之證物，且如經斟酌亦非可受較有
      利於其之判決，故再審原告據此請求再審，亦屬無據。
（三）綜上所述，本件再審原告以原確定判決有民事訴訟法第49
      6條第1項第 1款、第13款之事由提起再審之訴，為顯無理
      由，爰不經言詞辯論以判決駁回之。
五、據上論結，本件再審之訴為無理由，依民事訴訟法第 502條
    第2項、第78條，判決如主文。
中    華    民    國    95    年    7    月     31    日
                  臺灣宜蘭地方法院民事庭
                      審判長法  官  林翠華
                            法  官  劉家祥
                            法  官  鄭貽馨
正本與原本無異。
本判決不得上訴。
中    華    民    國    95    年    8     月    1     日
                            書記官  陳蒼仁


司法院資訊處製作；財團法人民間司法改革基金會備份。
